【裁判字號】    92,上訴,175
【裁判日期】    920311
【裁判案由】    強盜
【裁判全文】
臺灣高等法院臺南分院刑事判決                                      行股
    上  訴  人
    即  被  告  甲  ○  ○
    指定辯護人  本院公設辯護人  乙  ○  ○
右上訴人因強盜案件，不服臺灣嘉義地方法院九十一年度訴字第五一三號中華民國九
十一年十二月三十一日第一審判決（起訴案號：臺灣嘉義地方法院檢察署九十一年度
偵字第五六三二號），提起上訴，本院判決如左：
    主      文
原判決撤銷。
甲○○竊盜因脫免逮捕而當場施以脅迫，累犯，處有期徒刑伍年貳月。
    事      實
甲○○素行不良，曾有公共危險、竊盜、傷害等犯罪前科，其中於民國（下同）八十
八年間所犯竊盜及傷害二罪，經原審法院各判處有期徒刑三月，並定應執行有期徒刑
五月確定，已於八十九年十一月六日執行完畢，猶不知悔改，復意圖為自己不法之所
有，於九十一年八月十六日下午六時五十分許，騎乘其所有未懸掛車牌之機車，至嘉
義縣義竹鄉○○村○○○段三六五地號，丙○○所管領之番石榴園內，徒手竊取丙○
○所栽植之番石榴，適為丙○○察覺，乃將其所騎乘之機車輪胎洩氣預為緝賊，未久
其竊得番石榴十九台斤裝袋，步出番石榴園外，旋為在場守候之丙○○高呼：「你偷
我的番石榴」，其聞後欲騎機車離去，丙○○見狀為逮捕現行犯，乃以手拉住其機車
後方，詎其為脫免逮捕，竟對丙○○脅迫稱：「你如果不讓我走，我機車內有一把刀
，我要拿出來殺你。」等語，適有路人經過，丙○○乃央請路人協助緝捕及報警，始
於同日下午七時許，在義竹鄉龍蛟村宙緯股份有限公司後方之石榴園內將其逮獲，交
由到場之警方帶回警局處理，並扣得該竊取之番石榴十九台斤，嗣丙○○並自其機車
行李箱內下層尋獲香蕉刀一支，併交由警方扣案處理。案經丙○○訴由嘉義縣警察局
布袋分局移送臺灣嘉義地方法院檢察署檢察官偵查起訴。
    理      由
一、訊據上訴人即被告甲○○，固不諱言有於右揭時地，徒手竊取告訴人丙○○所管
    領之番石榴，為告訴人發現當場上前欲將其逮捕時，有以上開言語脅迫告訴人，
    嗣經路人協助報警而遭捕獲，並於其所騎乘之機車行李箱內，查扣得香蕉刀一把
    之事實；惟辯稱：該香蕉刀係用以清理機車火星塞，並未持以供行竊之用，且其
    於竊得番石榴被發現後，即欲騎機車離開，然因機車已遭告訴人洩氣，復為告訴
    人拉住，其遂下車欲推機車離開，然仍為告訴人拉住不放，嗣未久即遭逮獲，其
    未持石頭追打告訴人，亦未騎機車逃逸讓告訴人追逐等語。經查被告自白於竊盜
    後，當場遭告訴人發現上前欲將其逮捕時，其為脫免逮捕有以上開言語脅迫告訴
    人等情，核與告訴人在警訊中指訴稱：「：：約於十八時五十分，發現有一部未
    開燈之機車騎至我田園前，隨後該男子拿著袋子進入我的石榴園內偷竊，我發現
    該男子進入偷竊後，我即走出田園將該名男子所騎乘之機車前後輪胎洩氣，不讓
    他逃跑，隨後我在他的機車旁等候該男子，該男子約十分鐘後即背著一袋的番石
    榴出來：：」、「該男子被我抓到後，即恐嚇我說：『你再拉我機車不讓我走，
    我就拿行李箱內小刀殺你。』、」「（是不是有拿小刀殺你？你會不會害怕？）
    沒有拿刀子，我非常害怕。」等語（見警卷第一、二頁），及嗣在原審偵審中所
    指訴之旨意，均相符合。且被告經逮捕交由警方處理後，告訴人復在被告所騎之
    機車行李箱內下層，找到香蕉刀一把之事實，不惟有該香蕉刀一把扣案為憑外，
    復迭據告訴人指陳不移，更迭為被告所自承，是苟非被告確有於告訴人欲行逮捕
    時，有對告訴人宣稱：「你如果不讓我走，我機車內有一把刀，欲拿出來殺你。
    」等脅迫言語，告訴人焉知其機車內放置有小刀？更進而於其就擒後，自其機車
    行李箱內尋得該香蕉刀之理？顯見被告當時確有對告訴人施以脅迫之情，益信而
    有徵。再參諸告訴人在原審供稱：「（他追你的過程，說要拿機車裡的小刀殺你
    ，當時你是否會害怕？）是」一語（見原審卷第三十二頁），及告訴人身高一五
    六公分、體重六十公斤，較之被告身高一百六十餘公分，體重約七十公斤之身裁
    （見偵查卷第六頁），兩人發生衝突時，告訴人顯居劣勢乙情，亦足認告訴人指
    稱被告語出威脅時，其心生畏懼，當屬有據，此外復有贓物認領保管書存於警卷
    可佐。綜上本件事證已臻明確，被告之犯行洵堪認定，應予依法論科。至告訴人
    另迭指稱：當時被告有追伊，並持地上石頭要丟伊，且騎機車逃逸由伊騎機車自
    後追趕云云乙節；因質之被告既均否認該情，且此部分情節，除告訴人片面之指
    訴外，復查無其他確切證據佐證，尤以被告之機車前後輪胎，既均已遭告訴人放
    氣，客觀而言亦無法再供騎乘逃逸，是本院寧認被告此部分辯解，較符實情尚堪
    採信，告訴人此部分指訴為本院所不採，然尚不影響被告犯罪事實之認定，附此
    敘明。
二、查被告於竊盜後遭告訴人上前欲予逮捕時，為脫免逮捕，當場對告訴人揚稱：「
    你如果不讓我走，我機車內有一把刀，我要拿出來殺你。」云云，自係當場對告
    訴人施以脅迫之行為，核係犯刑法第三百二十九條之準強盜罪，應依同法第三百
    二十八條第一項處斷。公訴意旨援引最高法院關於「攜帶兇器之加重竊盜罪，祇
    以攜帶為已足，原非以使用為必要；又此罪僅以攜帶客觀上具有危險性之兇器為
    加重處罰之要件，行為人主觀上是否僅在便利行竊，即或有用以行兇之意思，在
    所不問」等語之判決意旨，以「被告自承於行竊時，所乘機車之行李箱內，置有
    香蕉刀一把，該刀刀柄為木質，握柄處較寬，刀緣處較窄，長度為十四．五公分
    ，刀片部分為單刃刀，研磨鋒利，呈彎狀，表面乾淨無污物，直線長度為一０．
    五公分等情，為本署檢察官勘驗屬實，並製有勘驗筆錄及照片一張附於偵查卷可
    稽，依社會一般觀念，足資對人之生命、身體安全構成威脅，客觀上顯然具有危
    險性，應類屬兇器無疑。雖被告未用之於竊盜，但既收置於所乘之隨行機車行李
    箱內，姑不論其辯稱清理機車火星塞云云，已與該刀之現狀不符，容或有之，其
    持該兇器至行竊之地，主觀上縱非意在便利行竊或用以行兇，但於客觀上已具有
    隨時可藉以行兇之危險性，核與本罪加重處罰之立法意旨相合，自當認屬攜帶兇
    器竊盜。因認被告犯（準）強盜罪而有刑法第三百二十一條第一項（第三款）之
    情形，應依同法第三百三十條之規定處斷。」乙節，固非無見；惟按攜帶兇器行
    竊之所以列為加重竊盜之加重要件，係以行竊時攜帶兇器，客觀上即有造成傷害
    之危險，縱行為人主觀上並無用以行兇之意念，因有客觀之危險存在，故列為加
    重處罰之要件，此觀前開判決意旨亦明；然所謂「客觀危險」，仍必以被告「行
    竊時」之客觀狀態判斷之，倘被告於行竊當時，在身上或周遭相當範圍內置有客
    觀上可供兇器使用之物，因客觀上存在被告隨時可能用以傷人之危險，堪認與「
    客觀危險」之要件相符；至若被告行竊時，身上並未攜帶兇器，周遭相當範圍內
    亦不存在被告隨時可取得之兇器，則客觀上並不存在傷人之危險，自難認與攜帶
    兇器之「客觀危險」要件相當。經查本件被告係徒手進入蕃石榴園內竊取番石榴
    乙情，不惟已據被告在原審辯稱：「（何人搜出這把刀？）警察當場並沒有搜查
    ，是我到警察局之後，被害人自己到我機車去搜出，我的刀原來放在置物箱最底
    層：：」等語在卷（見原審卷第三十頁），即告訴人在原審亦供陳：「（扣案香
    蕉刀是否你搜出？）是。」、「為何去搜出？）因為他曾揚言要拿刀殺我。」等
    語屬實（見原審卷第三十二頁），再參諸證人即案發時至現場處理之員警陳安章
    ，在原審所證稱：「（之後有扣案一把刀，是否你找出來？）是被害人他自己到
    被告的車上拿出那把刀交給我們。」、「（為何被害人會去拿那把刀？）不知道
    ，我們做完筆錄請他可以回去，他自己把那把刀拿過來。」等語（見原審卷第四
    十九頁），顯見被告進入告訴人之果園「行竊時」，身上及周遭並不存在扣案之
    香蕉刀，從而即不致發生任何持兇器傷人之客觀危險，應認尚與刑法第三百二十
    一條第一項第三款所規範之加重要件不相當。公訴意旨認被告所為該當刑法第三
    百三十條第一項之加重準強盜罪，尚有未洽，起訴法條應予變更。又被告曾有上
    開犯罪事實欄所載之犯罪前科，不惟已為其所自承，並有其刑案資料查註紀錄表
    、及全國前案記錄表各一份在卷足參，其於有期徒刑執行完畢後五年內再犯本罪
    ，應依累犯規定加重其刑。
三、原審認被告事證明確，因予論罪科刑，固非無見。惟查被告竊盜後遭告訴人上前
    欲予逮捕時，除當場以上開言語脅迫告訴人外，並無積極確切證據，足認被告尚
    有拾起石頭追打告訴人之強暴犯行，及被告有趁機騎乘機車逃逸，讓告訴人騎機
    車在後追趕之情事，乃原判決併認被告亦有各該行為，其事實之認定尚有錯誤。
    被告上訴意旨，指摘原判決量刑過重不當，雖無足取；惟原判決既有可議，自應
    由本院將原判決予以撤銷改判。爰審酌被告之素行、犯罪之動機、目的、方法、
    手段、告訴人所受危害、及其犯後態度等一切情狀，仍對其量處有期徒刑五年二
    月，以資懲儆。至扣案之香蕉刀一把，雖屬被告所有之物，然並未經其持以供本
    件犯罪之用，爰不併予諭知沒收。
四、據上論斷，應依刑事訴訟法第三百六十九條第一項前段、第三百六十四條、第二
    百九十九條第一項前段、第三百條，刑法第三百二十九條、第三百二十八條第一
    項、第四十七條，判決如主文。
本案經檢察官邱克斌到庭執行職務。
中    華    民    國    九十二      年      三        月      十一      日
臺灣高等法院臺南分院刑事第二庭
                                      審判長法官  游  明  仁
                                            法官  蘇  重  信
                                            法官  林  永  茂
右正本證明與原本無異。
如不服本判決，應於判決送達後十日內向本院提出上訴狀，其未敘述理由者並應於提
出上訴狀後十日內向本院補提理由書（應附繕本)。
                                      法院書記官  劉  岳  文
中    華    民    國    九十二      年      三        月      十一      日
刑法第三百二十九條：
竊盜或搶奪，因防護贓物、脫免逮捕或湮滅罪證，而當場施以強暴脅迫者，以強盜論
。
刑法第三百二十八條第一項：
意圖為自己或第三人不法之所有，以強暴、脅迫、藥劑、催眠術或他法，至使不能抗
拒，而取他人之物或使其交付者，為強盜罪，處三年以上十年以下有期徒刑。


司法院資訊處製作；財團法人民間司法改革基金會備份。
